【裁判字號】    95,裁,1998
【裁判日期】    950907
【裁判案由】    有關交通事務
【裁判全文】
最  高  行  政  法  院  裁  定
                                     95年度裁字第01998號
抗  告  人  甲○○
上列抗告人因與相對人交通部、行政院消費者保護委員會等機關
間有關交通事務事件，對於中華民國94年11月24日臺北高等行政
法院93年度再字第71號裁定提起抗告，本院裁定如下︰
    主  文
抗告駁回。
抗告訴訟費用由抗告人負擔。
    理  由
一、按抗告法院認抗告為不合法或無理由者，應為駁回抗告之裁
    定。
二、本件抗告意旨略謂：1.本次謹提出附件51，消費者爭議調解
    辦法第3條第1款、第7款、消費爭議申訴案件處理要點貳：
    省（市）、縣（市）政府申訴案件處理要點第5點、第7點第
    2款、第8點第2款第1目。2.關於裕隆汽車霹靂馬設計不當案
    件之爭點非屬消費爭議事件，依上開規定，應逕行移送該主
    管機關即交通部。3.抗告人於本訴提向原審法院審理時，即
    編成附件資料說明，並提出法律關係公路法第63條、消保法
    第33條，抗告人再提出原已提出之附件11之1-14、附件12之
    1-13等數十件公文。4.抗告人之申訴或陳情係依行政程序法
    第168條、第169條、第170條之規定，承審法官應甚為明瞭
    ，難道申訴、陳情或告訴、告發亦需有法律明文規定？何以
    司法院釋字第469號解釋認為對人民請求國家賠償不能增列
    法律所無之限制？5.本件訴訟共3件，包括訴願決定及裁定
    ，全部過程如出一轍，均未提及上開附件11之1-14、附件12
    之1-13等數十件公文及監察院87年10月23日 (87)院台交字
    第872500254號函之調查意見。6.抗告人本此一切訴訟均提
    出公文書說明，原審法院未斟酌司法院釋字第469號、第462
    號解釋開庭審理交通部之違法，自有違誤云云。
三、行政訴訟法第273條第1項第13款規定：「有左列各款情形之
    一者，得以再審之訴對於確定終局判決聲明不服。但當事人
    已依上訴主張其事由或知其事由而不為主張者，不在此限：
    ‧‧‧13.當事人發見未經斟酌之證物或得使用該證物者。
    但以如經斟酌可受較有利益之裁判者為限。」依此規定，須
    該證物在事實審言詞辯論終結前已經存在，因當事人不知有
    該證物或因故不能使用該證物，致未經斟酌，現始知之或得
    使用該證物者。至於所稱證物，不包括「法規」在內。原裁
    定以抗告人聲請再審所訴內容，仍係陳述其陳情經過及相對
    人之處理如何不當，並未陳述有何證物如經酌可受較有利之
    裁判；且其聲請再審所附證物，其中附件17-4（自由時報之
    報導）、附件27-2、27-5（監察院函文）、27-6、27-9、27
    -10（交通部函文）、附件33（消保會函文及訴願答辯書）
    、附件39、39-4（司法院釋字第469、462號解釋文），均於
    前程序已經提出於本院或原審法院，自非行政訴訟法第273
    條第1項第13款發現未經斟酌之證物；另附件47（交通部93
    年11月10日交發字第0938000079號令訂定之「汽車安全性調
    查召回改正及監督管理辦法」），係前程序裁定確定後始發
    布之命令，並非前已存在，亦非行政訴訟法第273條第1項第
    13款發現未經斟酌之證物，因將抗告人再審之聲請駁回，經
    核於法並無違背。抗告人之上開理由，並未指明原裁定有何
    違背法令之具體情事，所提出附件51為消費者爭議調解辦法
    第3條第1款、第7款、消費爭議申訴案件處理要點貳：省（
    市）、縣（市）政府申訴案件處理要點第5點、第7點第2款
    、第8點第2款第1目及公路法第63條、消費者保護法第33條
    等規定，係屬消費者爭議或交通法規，顯然並非上開規定發
    見未經斟酌之證物或得使用之證物。又查司法院釋字第469
    號係就最高法院72年台上字第704號判例所指國家賠償法第2
    條第2項後段請求賠償，以被害人對公務員之特定職務有公
    法上請求權存在，經請求而怠於執行為限，是否違憲所為之
    解釋；另釋字第462號係就本院51年判字第398號判例所指公
    務員就主管官署所為之懲戒處分，不得提起訴願，是否違憲
    所為之解釋，均與消費者保護法及有關行政法令之規定，並
    無任何賦予抗告人得請求交通部就設計不當之汽車應依消費
    者保護法進行討論調查及請求行政院消費者保護委員會應善
    盡消費者保護法第41條監督施行責任之公法上權利，抗告人
    自不得對之提起行政救濟之情形有別，本件自無適用上開司
    法院解釋之餘地。抗告論旨，仍執陳詞，以其在前訴訟程序
    已經提出之公文書等，並就其一己法律上之歧異見解，指摘
    原裁定不當，求予廢棄，核其抗告難認有理由，應予駁回。
四、依行政訴訟法第104條、民事訴訟法第95條、第78條，裁定
    如主文。
中    華    民    國    95    年    9     月    7     日
                  第二庭審判長法  官  廖  政  雄
                              法  官  鍾  耀  光
                              法  官  姜  仁  脩
                              法  官  簡  朝  振
                              法  官  胡  國  棟
以  上  正  本  證  明  與  原  本  無  異
中    華    民    國    95    年    9     月    7     日
                              書記官  蘇  金  全


司法院資訊處製作；財團法人民間司法改革基金會備份。
